【裁判字號】    98,交聲,323
【裁判日期】    981117
【裁判案由】    違反道路交通管理處罰條例
【裁判全文】
臺灣宜蘭地方法院交通事件裁定         98年度交聲字第323號
移送  機關  交通部公路總局臺北區監理所宜蘭監理站
異  議  人
即受處分人  立國通運股份有限公司
                    統一編號：.
代  表  人  乙○○
上列受處分人因違反道路交通管理處罰條例案件，對於交通部公
路總局臺北區監理所宜蘭監理站中華民國98年7月20日所為之宜
監字第裁43-DB0000000號裁決處分，聲明異議，本院裁定如下：
    主  文
原處分撤銷。
立國通運股份有限公司不罰。
    理  由
一、原處分意旨略以：異議人即受處分人立國通運股份有限公司
    （下稱立國公司）所僱用之駕駛人甲○○駕駛車牌號碼A4-8
    67號營業遊覽大客車，於民國98年3月12日10時53分，行經
    桃園縣大溪鎮仁和國中前，因未繫安全帶，經桃園縣政府警
    察局交通隊大溪小隊警員逕行舉發。嗣經原處分機關依道路
    交通管理處罰條例第31條第1項之規定，裁處新臺幣1千5百
    元罰鍰。
二、異議意旨略以：異議人所有之車牌號碼A4-867號營業遊覽大
    客車駕駛座及乘客座均裝設二點式安全帶，而於98年3月12
    日10時53分，駕駛人甲○○及前座乘客皆有繫二點式安全帶
    ，並非未繫安全帶，因二點式安全帶非斜背式，故警員於逕
    行舉發時始誤認為未繫安全帶，為此聲明異議，請求撤銷原
    處分等語。
三、經查：
  (一)異議人即受處分人立國公司所僱用之駕駛人甲○○駕駛車牌
    號碼A4-867號營業遊覽大客車，於98年3月12日10時53分，
    行經桃園縣大溪鎮仁和國中前，為桃園縣政府警察局交通隊
    大溪小隊警員以有「未繫安全帶」之違規行為而逕行舉發，
    固有桃園縣政府警察局舉發違反道路交通管理事件通知單及
    交通部公路總局臺北區監理所宜蘭監理站違反道路交通管理
    事件裁決書各1份在卷可憑（見本院第7頁、第9頁）。
  (二)然證人即桃園縣政府警察局交通隊大溪小隊警員陳威銍於本
    院訊問時證述：「（問：〈提示本院卷第7頁之舉發違反道
    路交通管理事件通知單〉本件是否你舉發？）是。（問：請
    陳述本件舉發經過？）98年3月12日上午10時53分時我是執
    行10時至12時巡邏勤務，當時我是在大溪鎮○○路仁和國中
    前進行定點專案取締未繫安全帶之照相攝影舉發，當時是在
    照相攝影之後回去警局在電腦播放檢視未繫安全帶之車輛，
    就發現車牌號碼A4-867號營業用大客車之駕駛有未繫上安全
    帶的違規行為，所以才製單舉發。…（問：你回去警局篩選
    未繫上安全帶之駕駛人時，是如何判定本件駕駛人未繫上安
    全帶駕駛？）是因為本件經放大後可以清楚看到駕駛人及前
    座乘客都沒有繫上斜背式三點式安全帶。…（問：〈提示本
    院卷第4頁、第5頁照片〉異議人稱本件違規車輛係採用二點
    式安全帶，有何意見？）倘若我們是現場攔停取締發現該車
    配置二點式安全帶，我們則會看該安全帶是否為合格安全帶
    ，我們就不會舉發，因為有些舊型車輛並沒有改三點式安全
    帶，另交通部也沒有要求我們取締遊覽車配置二點式安全帶
    的行為。」等語（見本院卷第21 頁至第22頁），並有採證
    照片3張在卷可佐（見本院第8頁、第29頁），堪以採信。可
    證於98年3月12日10時至12時，證人陳威銍係執行定點取締
    未繫安全帶勤務，先行拍照存檔後，再透過電腦檢視照片篩
    選違規駕駛人，於篩選照片過程中，證人陳威銍係以車牌號
    碼A4-867號營業遊覽大客車，於98年3月12日10時53分，行
    經桃園縣大溪鎮仁和國中前，駕駛人及前座乘客均未繫斜背
    三點式安全帶為由，逕行製單舉發，惟證人陳威銍並無法確
    定該駕駛人及前座乘客當時有未繫二點式安全帶之違規行為
    。況依異議人提出之車牌號碼A4-867號營業遊覽大客車所裝
    設二點式安全帶照片6張（見本院卷第4頁至第5頁），顯示
    二點式安全帶係繫於駕駛人、前座乘客腰間，則以該安全帶
    高度，佐以上開採證照片拍攝之角度，顯難由採證照片判斷
    車牌號碼A4-867號營業遊覽大客車之駕駛人及前座乘客於上
    開時、地確有未繫二點式安全帶之情形，自應為有利於異議
    人之認定。故異議人以前詞辯稱：駕駛人甲○○與前座乘客
    均有繫二點式安全帶等語，堪以採信。
  (三)且經交通部函覆本院：「道路交通安全規則第39條第11款規
    定，各類車（含營業遊覽大客車）前排及小客車全部座位應
    裝設安全帶，依車輛安全檢測基準『二、車輛規格規定』規
    定，現行大客車之前排座椅（包括駕駛人座）係可裝設三點
    式或二點式安全帶；另依汽車駕駛人及前座乘客繫安全帶實
    施及宣導辦法第2條規定，道路交通管理處罰條例第31條第1
    項所稱之安全帶，係指國家標準CNS 3972定義之汽車用座椅
    安全帶，而該標準規定之安全種類係有包含三點式及二點式
    等種類。」此有交通部98年10月20日交路字第0980055466號
    函暨附件1份在卷足憑（見本院卷第33頁至第47頁）。可證
    交通部所訂定之汽車駕駛人及前座乘客繫安全帶實施及宣導
    辦法，並未強制規定車輛必須裝設三點式安全帶。則承前述
    ，本件駕駛人甲○○與前座乘客於上開時、地既均有繫二點
    式安全帶，自無道路交通管理處罰條例第31條第1項所定汽
    車行駛於道路上，其駕駛人或前座乘客「未繫安全帶」之違
    規行為。故異議人以前詞辯稱：伊並無未繫安全帶之違規行
    為等語，堪以採信。
四、綜上所述，本件依上開證人陳威銍之證詞及採證照片，並無
    積極證據足以證明異議人有上開違規事實，自應為有利於異
    議人之認定，原處分機關對異議人所為上開處分，容有未洽
    ，本件異議為有理由，應由本院將原處分撤銷，改諭知異議
    人不罰，以資適法。
五、據上論斷，應依道路交通案件處理辦法第20條前段，裁定如
    主文。
中    華    民    國    98    年    11    月    17    日
                  交通法庭  法  官  蘇錦秀
以上正本證明與原本無異。
如不服本裁定，應於裁定送達後5日內向本院提出抗告狀（須附
繕本）。
                            書記官  劉晨輝
中    華    民    國    98    年    11    月    18    日


司法院資訊處製作；財團法人民間司法改革基金會備份。
